臺灣嘉義地方法院民事判決　九十年度重訴字第二一八號
　　原　　　　告　華南商業銀行股份有限公司
　　法 定代理 人　己○○
　　訴 訟代理 人　甲○○
　　兼法定代理人　丁○○
　　被　　　　告　乙○○
　　　　　　　　　丙○○
　　　　　　　　　戊○○
右當事人間請求給付借款事件，本院判決如左：
    主      文
被告應連帶給付原告新台幣佰萬元，及自民國九十年一月十八日起至清償日止，按
年息百分之八點七計算之利息，並自民國九十年二月十九日起至民國九十年八月十八
日止，按上開利率百分之十，自民國九十年八月十九日起至清償日止，按上開利率百
分之二十計算之違約金。
被告等應連帶給付原告美金拾萬仟肆佰陸拾貳元角，及如附表所示之利息及
違約金。
訴訟費用由被告連帶負擔。
    事      實
甲、原告方面：
一、聲明：如主文所示
二、陳述：
（一）被告丁○○、乙○○、丙○○及戊○○，於民國八十二年三月三時日出具保證
      書予原告，約定以新台幣（下同）五千萬元為限額，連帶保證被告健成合板材
      料有限公司（以下簡稱健成合板公司）對原告現在（包括過去所負現在尚未清
      償）及將來所負之借款、票款、墊款、保證及其他一切債務。
（二）被告健成合板公司於九十年一月十八，向原告借款三百萬元，約定九十年七月
      十八日到期清償，利息按機動利率年利率百分之九點零五（目前調整為百分之
      八點七），按月計付，並約定逾期在六個月以內部分按上開利率百分之十，逾
      期超過六個月部分，按上開利率百分之二十計付違約金，又被告借款後即未依
      約繳息，依授信約定書第五條之約定，其債務視為全部到期。
（三）被告健成合板公司，為便於現在及將來委任原告開發遠期信用狀以購料或設備
      之需要，於八十八年八月二十日與原告簽立「委任開發遠期信用狀契約」，概
      括委請原告以美金六十萬元為限，循環開發遠期信用狀。立約人同意以開發信
      用狀申請書或信用狀項下之結匯證實書或匯票等有關文件，為原告代被告建成
      合板公司保證付款或墊款之憑證；其遲延償還時，並應依原告「原訂外幣貸款
      利率」、遲延日原告「新台幣基本放款利率加年利率二‧五﹪」與遲延日原告
      「外幣貸款利率」三者中，較高者為計付遲延利息之標準。
（四）被告健成合板公司依約定於民國八十九年六月一日起，向原告提出該狀申請書
      四紙，經原告開發信用狀號碼為opy2-00326、opy2-00455、opy200482、
      opy2-00590金額合計為美金三十九萬四百元，而原告實際墊付美金三十九萬零
      四十四元（現尚有三十三萬三千四百六十二元三角未清償），其到期日、利息
      利率、違約金如附表所示。
（五）被告前述墊款及借款均已到期，履經原告催討，被告健成合板公司僅清償部分
      美金，並與原告訂立二紙增補契約，尚積欠原告如主文所示之債務，爰依消費
      借貸及連帶保證之法律關係，請求被告連帶負清償責任。
三、證據：提出保證書、借據暨授信約定書、委任開發遠期信用狀契約影本、即期外
    匯匯率表各一紙、開發信用狀申請書、增補契約書、承領單據、國外銀行伴書、
    匯票、商業發票各四紙等為證。
乙、被告戊○○方面：
一、聲明：請求駁回原告之訴。
二、陳述：被告戊○○於八十一年三月加入被告健成合板公司，於八十二年三月三十
    日向原告出據連帶保證書，是因為原告銀行人員表示公司向銀行借款，股東全部
    人數都要連帶保證才可以借款，所以才出具保證書，銀行人員當時有強調連帶保
    證書及借款保證書一到二年就要更換一次，即所謂之換單，若股東有變動，即可
    立即更正之。被告戊○○於八十八年六月退出健成合板公司，對於公司任何事項
    均無參與，當時被告健成合板公司之會計人員曾至原告銀行，提出股東連帶保證
    書要更換人元之事務，銀行有將所有借據更改過，唯獨八十二年三月之連保書沒
    有拿出來更改，顯然是原告銀行有疏忽之處。被告健成合板公司於八十九年六月
    、八十九年十月和九十年一月十八日所借款及開發信用狀債務發生時，被告戊○○早已退出公司，亦非公司股東，並不知有借款情事，被告戊○○絕不承認此筆
    債務。
三、證據提出健成合板公司變更登記事項卡二紙、公司章程一份為證。
丙、被告健成合板公司、丁○○、乙○○、丙○○方面：未於言詞辯論期日到場，亦
    未提出書狀作何聲明或陳述。
    理      由
一、本件被告健成合板公司、丁○○、乙○○、丙○○等未於言詞辯論期日到場，核
    無民事訴訟法第三百八十六條各款所列情形，爰依原告之聲請，由其一造辯論而
    為判決。
二、本件原告主張被告丁○○、乙○○、丙○○及戊○○，於民國八十二年三月三時
    日出具保證書予原告，約定以五千萬元為限額，連帶保證被告健成合板公司對原
    告現在及將來所負之借款、票款、墊款、保證及其他一切債務。又被告健成合板
    公司於九十年一月十八，向原告借款三百萬元，約定九十年七月十八日到期清償
    ，利息按機動利率年利率百分之九點零五（目前調整為百分之八點七），按月計
    付，並約定逾期在六個月以內部分按上開利率百分之十，逾期超過六個月部分，
    按上開利率百分之二十計付違約金，被告於借款後即未依約繳息，依授信約定書
    第五條之規定，其債務視為全部到期。又被告健成合板公司，為便於現在及將來
    委任原告開發遠期信用狀以購料或設備，於八十八年八月二十日與原告簽立「委
    任開發遠期信用狀契約」，概括委請原告以美金六十萬元為限，循環開發遠期信
    用狀，其遲延償還時，並應依原告「原訂外幣貸款利率」、遲延日原告「新台幣
    基本放款利率家年利率二‧五﹪」與遲延日原告「外幣貸款利率」三者中，較高
    者擇一為計付遲延利息之標準。被告健成合板公司依約定於八十九年六月一日起
    ，向原告提出該狀申請書四紙，經原告開發信用狀號碼為opy2-00326、
    opy2-00455、opy200482、opy2-00590金額合計為美金三十九萬四百元，而原告
    實際墊付美金三十九萬零四十四元（現尚有三十三萬三千四百六十二元三角未清
    償），詎被告健成合板公司借款三百萬元後利息分文未繳，其借款視為到期，信
    用狀代墊款部分又僅清償部分美金及展延清償期前之利息等情，業據其提出保證
    書、借據暨授信約定書、委任開發遠期信用狀契約影本各一紙、開發信用狀申請
    書、增補契約書、承領單據、國外銀行伴書、匯票、商業發票、遠期信用狀到期
    還款備查單各四紙、信用狀款項明細帳三紙等為證，核屬相符。被告健成合板公
    司、丁○○、乙○○、丙○○經合法通知，無正當理由未於言詞辯論期日到場，
    亦未提出書狀作何聲明或陳述，經本院核閱上開原告提出之借據、信用狀契約書
    、信用狀申請書、增補契約書等文件中所載之借款金額、利率、違約金、清償日
    期等事項調查證據之結果，均與原告所述相符，自堪信其主張為真實。
三、又被告戊○○抗辯其已於八十八年六月退出被告健成合板公司，對於公司任何事
    項均未再參與，退股時被告健成合板公司之會計人員曾至原告銀行，提出股東連
    帶保證書要更換人員之事務，銀行有將所有借據更改過，唯獨八十二年三月之連
    保書沒有更改，顯然是原告銀行有疏忽之處，且八十二年簽訂保證契約時，銀行
    人員當時有強調連帶保證書及借款保證書一到二年就要更換一次，該保證契約距
    今多年，且被告戊○○已非被告健成合板公司之股東，自無須就健成合板公司之
    債務負保證責任之理云云。經查：
（一）按稱保證者，謂當事人約定，一方於他方之債務人不履行債務時，由其代負履
      行責任之契約。保證債務，除契約另有訂定外，包含主債務之利息、違約金、
      損害賠償及其他從屬於主債務之負擔，民法第七百三十九條、第七百四十條亦
      分別定有明文。又保證債務之所謂連帶，係指保證人與主債務人負同一債務，
      對於債權人各負全部給付之責任而言。
（二）查兩造保證書係載：「連帶保證人‧‧等今向華南商業銀行股份有限公司連帶
      保證健成合板材料有限公司（以下簡稱主債務人）對貴行（包括總行及各分支
      機構）現在（包括過去所負現在尚未清償）及將來所負之借款、票款、透支、
      墊款、保證、損害賠償等級其他一切債務，以新台幣五千萬元為限額（含本金
      及其利息、遲延利息、違約金、損害賠償及其他從屬於主債務之負擔）保證人
      負連帶清償之責‧‧‧」等語，並無保證期間之約定，亦無被告戊○○所述需
      一到二年更換契約一次之限制，且由保證書第一點「保證人無任何資格之限制
      」之約定，更可知保證人不限被告健成合板公司之股東。
（三）又按就連續發生之債務為保證而未定有期間者，保證人得隨時通知債權人終止
      保證契約，民法第七百五十四條固有明文，然被告戊○○亦自承：「（有無向
      銀行表示終止原保證契約？）一切都委由會計小姐辦理，銀行只剩本件保證書
      為辦理變更。」等語，顯然被告戊○○於退出被告健成合板公司時，並未向原
      告為終止保證契約之意思表示。雖被告戊○○又抗辯：當時已不清楚究竟簽立
      多少文件，原告未將系爭保證契約交付被告建成合板公司之會計小姐辦理變更
      ，顯有過失云云，然被告戊○○無法證明原告係故意不提出系爭保證書辦理中
      止，且系爭保證書之保證金額為五千萬元，保證人所負之保證責任甚為重大，
      被告戊○○自應注意於退股時，是否以妥善終止保證責任，其委由被告建成合
      板公司之會計小姐處理退股事務時，亦應督促其謹慎處理，被告戊○○辯稱因
      原告之過失，而為變更系爭保證書云云，實非可採。上開保證書既未經終止，
      自仍屬合法有效之契約，對兩造發生拘束力，是被告戊○○仍應依保證契約之
      約定，負保證責任。
四、從而，原告依據消費借貸及連帶保證之法律關係，請求被告應連帶給付原告佰
    萬元，及自民國九十年一月十八日起至清償日止，按年息百分之八點七計算之利
    息，並自民國九十年二月十九日起至民國九十年八月十八日止，按上開利率百分
    之十，自民國九十年八月十九日起至清償日止，按上開利率百分之二十計算之違
    約金；暨美金拾萬仟肆佰陸拾貳元角，及如附表所示之利息及違約金，
    即屬正當，應予准許。
據上論結，本件原告之訴為有理由，依民事訴訟法第三百八十五條第一項前段、第八
十五條第二項，判決如主文。
中　　　華　　　民　　　國　　九十一　　　年　　　三　　　月　二十八  　日
~B臺灣嘉義地方法院民事第一庭
~B　　法　官　曾文欣
~B　　法　官　吳昀儒
~B　　法　官　洪嘉蘭
右為正本係照原本作成
如對本判決上訴須於判決送達後廿日內向本院提出上訴狀
中　　　華　　　民　　　國　　九十一　　年　　　三　　　月　　二十九　　日
~B　　書記官　鄭翔元
~F0
~T40
附  表
┌──┬────┬────┬────┬────┬──┬────┬───────┬────────┐
│編號│信 用 狀│押匯金額│部分還款│請求金額│利率│利息起算│按上開利率百分│按上開利率百分之│
│    │號    碼│（美金）│        │（即墊款│    │日      │之十計算違約金│二十計算違約金期│
│    │        │        │        │金額）  │    │        │期間          │間              │
├──┼────┼────┼────┼────┼──┼────┼───────┼────────┤
│１  │opy20032│99892.48│19778.5 │七萬九千│10﹪│89.12.16│90.01.17-90.07│90.07.17起至清償│
│    │6       │        │        │九百零十│    │        │.16           │日止            │
│    │        │        │        │三點九八│    │        │              │                │
│    │        │        │        │美元    │    │        │              │                │
├──┼────┼────┼────┼────┼──┼────┼───────┼────────┤
│２  │opy20045│99996.71│0       │九萬九千│10﹪│90.02.03│90.03.04-90.09│90.09.04起至清償│
│    │5       │        │        │九百九十│    │        │.03           │日止            │
│    │        │        │        │六點七一│    │        │              │                │
│    │        │        │        │美元    │    │        │              │                │
├──┼────┼────┼────┼────┼──┼────┼───────┼────────┤
│３  │opy20048│50400   │36603.2 │一萬三千│9.9 │89.09.13│89.10.14-90.04│90.04.14起至清償│
│    │2       │        │        │七百九十│﹪  │        │.13           │日止            │
│    │        │        │        │六點八美│    │        │              │                │
│    │        │        │        │元      │    │        │              │                │
├──┼────┼────┼────┼────┼──┼────┼───────┼────────┤
│４  │opy20059│139754.8│0       │十三萬九│9.9 │89.10.09│89.11.10-90.05│90.05.10起至清償│
│    │0       │1       │        │千七百五│﹪  │        │.09           │日止            │
│    │        │        │        │十四點八│    │        │              │                │
│    │        │        │        │一美元  │    │        │              │                │
│    │        │        │        │        │    │        │              │                │
└──┴────┴────┴────┴────┴──┴────┴───────┴────────┘
